【裁判字號】    89,簡抗,38
【裁判日期】    890529
【裁判案由】    給付有益費用
【裁判全文】
臺灣臺北地方法院民事裁定  八十九年度簡抗字第三八號
    抗  告  人  甲○○
    相  對  人  乙○○
右抗告人間請求給付有益費用事件，抗告人對於中華民國八十九年三月二十五日本院
新店簡易庭八十八年度店簡更字第四號民事裁定提起抗告，本院裁定如左：
    主      文
抗告駁回。
抗告費用由抗告人負擔。
    理      由
一、抗告意旨略以：鈞院新店簡易庭八十八年度店簡更字第四號裁定以「臺灣臺北地
    方法院新店簡易庭於民國八十七年二月十二日所為八十六年度店簡字第五三一號
    判決，係以民法第一百八十四條之損害賠償請求權為訴訟標的，於八十九年二月
    二十五日送達於原告，則本件訴訟標的顯為前揭確定判決效力所及」為由，駁回
    抗告人即原告之訴，惟鈞院新店簡易庭梅股先於八十七年三月十七日作出八十六
    年度店簡字第五三一號裁定駁回抗告人於原審之訴，係以不當得利為訴訟標的；
    後於八十七年二月二日作出八十六年度店簡字第五三一號判決駁回抗告人之訴，
    係以民法第一百八十四條之損害賠償請求權為訴訟標的，前後時間矛盾，其間未
    來函指定期日再開辯論，於法不合。且鈞院八十八年度店簡更字第四號裁定，僅
    就抗告人所主張民法第一百八十四條之損害賠償請求權予以論斷，但就抗告人所
    主張民法第二百十四條、第二百十五條之侵權行為損害賠償請求尚未予以論斷，
    為此提起抗告，請求廢棄原裁定等語。
二、按訴訟標的於確定之終局判決中經裁判者，除法律別有規定外，當事人不得就該
    法律關係更行起訴；次按起訴違背第二百五十三條、第二百六十三條第二項之規
    定，或其訴訟標的為確定判決效力所及者，法院應以裁定駁回，民事訴訟法第四
    百條第一項、第二百四十九條第一項第七款分別定有明文。
三、本件緣起本院民事執行處八十一年度執字第五一六八號強制執行事件中所查封之
    坐落臺北市○○街○段三巷七號建物原為訴外人吳劉阿錦（已死亡）所有，而抗
    告人甲○○為吳劉阿錦之限定繼承人之一，初抗告人於八十二年四月二十六日參
    與系爭建物之拍賣而拍定，因信賴已取得該屋之所有權，即予以修補、裝潢，計
    有木料隔間花費新台幣（下同）七萬元、水電更新即電線、開關、燈具、門鎖、
    抽風機等更新花費六萬元，換新水塔、馬達及修水塔架四萬元、房屋漏水、牆壁
    裂縫修補、增設新門窗花費五萬元、廚房變更以破碎機拆除廢料搬運工資六萬元
    等，因而支出裝潢費逾三十萬元。惟經本院於八十二年十月十八日以抗告人係吳
    劉阿錦之繼承人，為前開強制執行事件之債務人之一為由，撤銷抗告人該次之投
    標程序，嗣由相對人於八十三年四月十八日得標拍定，並取得權利移轉證書。抗
    告人認相對人之得標距第一次公告拍賣一年六個月，法院本應就公告現值及抗告
    人重新裝潢之前開房屋鑑價再為拍賣，卻未再鑑價，相對人仍以八十一年七月二
    十九日之鑑價底價拍定，因而致其喪失上開裝潢之所有權，抗告人因此受有利益
    ，故向臺灣嘉義地方法院起訴依不當得利之法律關係請求相對人返還所受利益。
    嗣臺灣嘉義地方法院以抗告人所為修補、裝潢中之木料隔間、水電更新即電線、
    開關、修水塔架、房屋漏水、牆壁裂縫修補、地板換新、修補粉刷牆壁、換新門
    窗、防盜鎖、門鎖、廚房變更部份，認屬動產附合於不動產之重要成分，而裝潢
    時系爭建物之所有權人為抗告人，並非相對人，故取得此部份動產所有權者為抗
    告人，而非相對人；至於相對人嗣雖因拍定而取得系爭建物之所有權，然係基於
    拍賣取得，具有法律上原因，並無不當得利可言；另外燈具、抽風機、水塔、馬
    達部分，認非屬房屋之成分，且抗告人裝修時，系爭建物所有權人為抗告人，並
    非同一人，不得認有主物及從物之關係，故此部份仍屬抗告人所有之動產，且未
    經查封，不在拍賣公告之列，相對人並未因而取得此部份動產之所有權，亦不生
    不當得利之事，因而以臺灣嘉義地方法院八十五年度簡上字第一一五號判決駁回
    其訴確定。爾後，抗告人據上開判決所載，就其中水電更新費用六萬元，換新水
    塔、馬達及修水塔架四萬元為抗告人所有動產，破碎機拆除廢料搬運工資六萬元
    為無形費用，計十六萬元，依據侵權行為及不當得利之法律關係，於八十六年十
    一月四日向本院新店簡易庭起訴請求相對人給付，業經本院新店簡易庭八十六年
    度店簡字第五三一號，就抗告人依據不當得利法律關係請求部分以更行起訴為由
    裁定駁回抗告人之訴，並以訴無理由判決駁回抗告人侵權行為損害賠償部分確定
    。嗣抗告人又據上開事實依據侵權行為之法律關係向本院新店簡易庭起訴即本件
    原審八十七年度店簡字第二七五號，請求相對人給付上開有益費用十六萬元。
四、經查抗告人於原審起訴依侵權行為主張之事實，前於八十六年十一月四日已就此
    項法律關係對相對人起訴，並已於八十七年二月十二日經本院新店簡易庭以八十
    六年度店簡字第五三一號號民事判決駁回在案，而該判決書已於八十九年二月二
    十五日送達於抗告人，抗告人未於判決送達後二十日之不變期間內針對上開判決
    提起上訴，有上開民事卷宗在卷足憑，是本院新店簡易庭八十六年度店簡字第五
    三一號號判決應已確定。抗告人雖主張本院新店簡易庭所為八十六年度店簡字第
    五三一號裁定駁回抗告人於原審之訴，係以不當得利為訴訟標的；於八十七年二
    月十二日所為八十六年度店簡字第五三一號判決駁回抗告人之訴，係以民法第一
    百八十四條之損害賠償請求權為訴訟標的，前後時間矛盾，其間未來函指定期日
    再開辯論，於法不合。惟抗告人於上揭案件係依據侵權行為及不當得利之法律關
    係起訴請求，就不當得利部分，承審法官以更行起訴為由裁定駁回抗告人之訴；
    另就侵權行為請求方面，以訴無理由判決駁回，於法尚無不合，縱時間上稍有不
    同，亦不影響判決之合法性。至於抗告人另主張於原審係以民法第二百十四條、
    第二百十五條為請求權基礎，請求相對人給付有益費用，故非本院新店簡易庭八
    十六年度店簡字第五三一號判決既判力效力所及，惟民法第二百十四條、第二百
    十五條係屬關於損害賠償請求範圍之規定，並非請求權基礎，抗告人起訴仍以民
    法第一百八十四條第一項侵權行為損害賠償請求權為請求權基礎，故原審之訴訟
    標的應為民法第一百八十四條第一項，其訴訟標的既與八十六年度店簡字第五三
    一號判決之訴訟標的為同一，自為該判決既判力效力所及，原審八十八年度店簡
    更字第四號以訴訟標的為既判力效力所及為由，裁定駁回抗告人之訴，洵屬正當
    ，抗告意旨指摘原裁定不當，求予廢棄，非有理由，自應予以駁回。
五、依民事訴訟法第四百三十六條之一第三項、第四百九十二條第一項、第九十五條
    、第七十八條，裁定如主文。
中      華      民      國    八十九    年      五      月    二十九    日
                        民事第二庭審判長法      官  丁蓓蓓
                                        法      官  吳光劍
                                        法      官  吳青蓉
右正本證明與原本無異。
本裁定不得抗告。
中      華      民      國    八十九    年      六      月      五      日
                                        法院書記官  吳芳玉


司法院資訊處製作；財團法人民間司法改革基金會備份。
